臺灣板橋地方法院交通事件裁定　　　　　　　　　　九十一年度交聲字第四三二號
　　原處分機關　交通部公路局臺北區監理所板橋監理站
　　異　議　人
　　即受處分人　甲○○
右列受處分人因違反道路交通管理處罰條例案件，對原處分機關九十一年二月十九日
板監三字第裁四一－ＡＢＸ六八六五○三號處分，聲明異議，本院裁定如左：
      主      文
異議駁回。
      理      由
一、按人行道乃專供行人通行之騎樓、走廊，及劃設供行人行走之地面道路，與人行
    天橋及人行地下道，機器腳踏車不得在其上行駛，此據道路交通管理處罰條例第
    三條第一項第三款及道路交通安全規則第九十九條第一項第四款等規定甚明，又
    汽車駕駛人，爭道行駛有駕車行駛人行道之情形者，處新臺幣六百元以上一千八
    百元以下罰鍰，並記違規點數一點，道路交通管理處罰條例第四十五條第一項第
    六款、第六十三條第一項第一款亦分別定有明文。次按服從法律是人民的第一義
    務，亦即人民作為國家、社會團體之一份子，當然有遵守法律之基本義務，而法
    律之效力始於創立，終於廢止，凡創立後廢止前之有效法律所規定者，皆形成人
    民之基本義務，人民無恣意拒絕服從法律或為牟己私而選擇性守法之權利。
二、原處分機關略以：異議人即受處分人甲○○於民國九十一年一月二十五日十四時
    三十五分許，騎乘車牌號碼ＦＨＩ－四二三號重型機車，在臺北市○○○路○段
    一四四號前人行道行駛，經警攔停掣單舉發，乃依道路交通管理處罰條例第四十
    五條第一項第六款及第六十三條第一項第一款等規定，裁處罰鍰新臺幣六百元，
    並記違規點數一點等語；異議人對於其駕駛機車在上址前人行道行駛之事實雖未
    爭執，然以伊係首度前往該處銀行洽公，於「近距離」內騎上人行道，非為長距
    離行駛，況異議人騎乘機車二十餘年，未見何人以牽引機車之方式上下人行道，
    彼時該處五十公尺內亦無行人，伊之行為，亦無危害行人之虞，抑且伊當場曾要
    求警員一視同仁舉發機車騎士遭拒云云置辯，指摘原裁罰處分有失公允，求為撤
    銷原裁罰處分。
三、本件受處分人即異議人甲○○，於九十一年一月二十五日十四時三十五分許，在
    上址前人行道騎乘前開重型機車，經警當場掣單舉發之事實，有臺北市政府警察
    局九十一年一月二十五日北市警交大字第ＡＢＸ六八六五○三號舉發違反道路交
    通管理事件通知單在卷可憑，並為異議人所不諱，應可信實；異議人雖以前揭情
    詞置辯，惟查：人行道既係專供行人使用，機器腳踏車不得在其上行駛，其規範
    意旨即在確保人行道專供行人安全自在地行走之權益，要無藉停車或距離不長等
    為名而容許機器腳踏車行駛其上之餘地，如有將機器腳踏車停放在人行道上劃設
    之機、慢車停車位之需時，其駕駛人亦應將車輛以人力牽引之方式上下人行道，
    方屬適法，異議人認其非長距離行駛人行道，故不應受罰，顯有誤會；又駕車行
    駛人行道應受處罰之行為，僅須違反禁止規定，不以發生損害或危險為其要件，
    復次，違反法令之行為不受法律保障，無何平等權可供主張，當無借詞他人違法
    或違規行為普遍可見，未受取締、處罰，而得主張自己同類行應予比照；從而，
    異議人辯稱附近無行人及他人違規行駛人行道而未受取締舉發之情形普遍云云，
    縱然屬實，仍無礙於其違規行為之可罰，異議人允宜熟讀道路交通安全規則並身
    體力行之，並促請權責機關加強查察取締他人之違反法令行為，共同維持道路交
    通安全及行人權益，而非因循國人騎乘機車上下人行道之積習，執為脫卸、解免
    違規責任之藉口，或圖一己便利而曲解法令或選擇性守法。
四、綜上，原處分機關依據道路交通管理處罰條例第四十五條第一項第六款及第六十
    三條第一項第一款等規定，審酌異議人違規情節輕重，裁處罰鍰新臺幣六百元，
    ，並記違規點數一點，無何違誤，量罰亦甚妥適，應予維持，本件異議為無理由
    ，應予駁回。
據上論結，應依道路交通案件處理辦法第十九條，裁定如主文。
中      華      民      國    九十一    年      四      月     十一     日
                                    臺灣板橋地方法院交通法庭
                                        法  官  蔡  新  毅
右正本證明與原本無異。
如不服本裁定應於送達後五日內向本院提出抗告狀。
                                        書記官  謝  麗  秋
中      華      民      國    九十一    年      四      月     十一     日
